【裁判字號】    95,交抗,193
【裁判日期】    950322
【裁判案由】    違反道路交通管理處罰條例
【裁判全文】
臺灣高等法院交通事件裁定             95年度交抗字第193號
    抗  告  人
    即受處分人  甲○○
上列抗告人因違反道路交通管理處罰條例案件，不服臺灣板橋地
方法院，中華民國95年02月29日所為裁定（94年度交聲字第1831
號），提起抗告，本院裁定如下：
    主  文
抗告駁回。
    理  由
一、按汽車駕駛人，行經有燈光號誌管制之交岔路口闖紅燈者，
    處新臺幣1,800元以上5,400元以下罰鍰，道路交通管理處罰
    條例第53條定有明文。又汽車駕駛人有上開違規情形者，除
    依原條款處罰鍰外，並記違規點數3點，同條例第63條第1項
    第3款亦規定明確。
二、原處分機關係以：抗告人即異議人甲○○係於民國94年4月5
    日0時40分許，駕駛853-MQ 號營業小客車，於台北市○○○
    路與民生東路口，因有「紅燈右轉（新生北路南向北行右轉
    民生東路）」之違規行為，經臺北市政府警察局中山分局執
    勤員警製單當場舉發，並查證違規屬實，乃依道路交通管理
    處罰條例第53條（贅引第1項）規定，裁處罰鍰新臺幣5,400
    元，並依同條例第63條第1項第3款規定，記違規點數3點。
三、抗告意旨以：當日確實未闖紅燈，且何以紅單上日期遭塗改
    ？員警證詞互異，證詞不足採信云云。
四、經查：
（一）本件抗告人即受處分人甲○○駕駛車號853-MQ號營業小客
      車，於94年4月5日0 時40分許，沿臺北市○○○路由南往
      北方向行駛之事實供認無諱，並有證人即當日舉發員警李
      世璿、許宜哲所繪所現場圖2 張附卷可稽，此部分事實洵
      堪認定。證人李世璿於原審到庭結證稱：當時我站在民生
      東路由西往通方向車道的路邊，我是看到異議人駕駛計程
      車沿著新生北路由南往北方向行駛右轉民生東路，異議人
      轉過來以後，我就把他攔停在路邊，我有告知異議人剛剛
      號誌是紅燈不能右轉。另位一同執勤之員警許宜哲亦到庭
      證述：我們當時剛好在路檢。我們當時是在民生東路上攔
      檢，異議人駕駛營業小客車是從新生高架橋由南往北行駛
      ，行經新生高架橋平面道與民生東路路口，異議人往東右
      轉，當時新生高架橋平面道的管制燈號是紅燈，而且不能
      右轉，但異議人仍然違規右轉過來。其等證言互核相符，
      並無齟齬。按證人李世璿、許宜哲與抗告人素昧平生，並
      無嫌隙，係依法執行勤務之公務員，當無設詞誣陷致己身
      負偽證重罪之必要，且證人等所證本件查獲經過事實，具
      體明確，且互核一致，堪認證人應無誤判違規事實之虞，
      其證詞應可採信。復參以卷附之現場圖及證人之證述，該
      路口號誌當時為紅燈，抗告人於號誌轉換為紅燈後，強行
      右轉，其違規闖紅燈右轉事證明確，抗告人辯以其並無闖
      紅燈云云，並非實情，本件違規事實堪以認定。
（二）按行為人有違反道路交通管理處罰條例之情形者，應填製
      舉發違反道路交通管理事件通知單（以下簡稱通知單），
      並於被通知人欄予以勾記，於當場舉發之情形，其通知聯
      應填記駕駛人或行為人姓名、性別、出生年月日、地址、
      身分證統一號碼及車主姓名、地址、車牌號碼、車輛種類
      。被查獲之駕駛人或行為人為受處分人時，應將該通知單
      填記後交付該行為人簽名或蓋章收受之；拒絕簽章者，並
      記明其事由，視為已收受。填製通知單，應到案日期應距
      舉發日15日；其屬逕行舉發者，其應到案之日期距舉發日
      為30日。違反道路交通管理事件統一裁罰基準及處理細則
      第11條第1項第1款、第14條分別定有明文。本件抗告人有
      上揭闖紅燈之違規行為，已如前述。而就該違規行為，執
      勤員警李世璿已當場製單舉發，固有通知單影本1 紙在卷
      可證。惟抗告人否認執勤員警曾將該紙通知單交付其簽章
      收受，辯稱：伊不知道員警究竟有無製單舉發闖紅燈，之
      前亦未見過上開通知單，迄94年8、9月間，臺北區監理所
      通知伊繳扣駕照，伊親赴該監理所後，該監理所之職員交
      付上開通知單給伊看，此時，伊始知該紙通知單之存在，
      隨即當場填寫申訴書提出申訴等語（見原審94年10月31日
      訊問筆錄第4、5頁）。經原審函詢原處分機關，抗告人確
      曾於94年9月5日向原處分機關提出申訴，理由載明未曾收
      受紅單等語，此有交通部公路總局臺北區監理所94年11月
      22日北監營字第0949004756號函及其所附之交通違規陳述
      單暨查詢單各1 件附卷可稽，是抗告人上開所辯，已非全
      然無據。另依原處分機關之上開函文所示，本件執勤員警
      當時攔停抗告人後，另有舉發抗告人駕駛之營業小客車有
      「變更原有之裝備登記為黃色現為紅色」之違規情形（北
      市警交大字第ACV186852 號），且依證人即舉發員警許宜
      哲到庭所證：異議人當時有爭執說漆成別的顏色部分不是
      屬於車體而是零件等語（見原審94年12月12日訊問筆錄第
      3、4頁），顯見抗告人駕駛之營業小客車遭攔停後，雙方
      當時就該營業小客車之車體有無違反規定乙節，曾有發生
      相當程度之爭執，於此情形之下，執勤員警就抗告人闖紅
      燈部分，是否於抗告人離開現場之前，已將舉發闖紅燈之
      通知單填製完妥並交付抗告人簽收？抑或因雙方專注於另
      件車體違規之爭執，而漏未交付闖紅燈之通知單？衡情尚
      屬有疑。而證人許宜哲到庭證稱：我有將我舉發的那一張
      通知單（即改造車體部分）交給異議人，但李世璿有無把
      闖紅燈的通知單交給異議人，我沒有記得很清楚等語（見
      原審94年12月12日訊問筆錄第4 頁），顯不足以證明本件
      通知單曾經當場交付抗告人簽收。再觀諸本件通知單上所
      填載之應到案日期，原記載為94年04月20日（即距舉發日
      15日之日期），嗣經塗改為同年5月5日（即距舉發日30日
      之日期）。而關於何人塗改及塗改之原因，證人即舉發員
      警李世璿到庭證稱：可能是通知單送裁決機關後，由裁決
      機關承辦人員塗改，也有可能是裁決機關將通知單退回後
      由我來塗改；可能是給被舉發人裁罰彈性，一般應到案日
      期是15日，但如果被舉發人有申訴，為了不讓他罰那麼多
      錢，可能會更改應到案日期云云（見原審94年10月31日訊
      問筆錄第3 頁）。惟本件抗告人係遲至94年9月5日始向原
      處分機關提出申訴，已如前述，證人李世璿所述塗改原因
      ，顯與事實不符。另經原審函詢原處分機關，其函稱上開
      通知單係由舉發單位自行塗改無訛，並副本抄送舉發單位
      即臺北市政府警察局中山分局查明塗改原因逕覆原審，惟
      迄原審裁定時止舉發單位仍未就塗改原因為合理之說明。
      綜上以觀，應認不能排除係因執勤員警未及當場交付該紙
      通知單，嗣擬以送達方法交付，始延長應到案日期為30日
      之可能性，此部分應從有利於異議人之認定。原審因而認
      本件執勤員警就抗告人闖紅燈之違規行為，雖於94年4 月
      5 日填製通知單，其行政處分於斯時已經成立，惟因尚未
      完成交付或送達之程序，難認已對抗告人生效。嗣抗告人
      於94年9月5日前往原處分機關後，始接受該紙通知單之交
      付而生效，而抗告人於收受交付通知單後，隨即向原處分
      機關提出申訴，應認並未逾越應到案期限，係於期限內到
      案提出申訴。原審乃以本件抗告人駕駛營業小客車行經有
      燈光號誌管制之交岔路口闖紅燈之違規事實，已臻明確。
      舉發單位之執勤員警製單舉發，嗣經原處分機關交付通知
      單後，對於抗告人予以裁罰，固屬有據。惟抗告人係於期
      限內到案提出申訴，依道路交通管理處罰條例第53條、違
      反道路交通管理事件統一裁罰基準表之規定，應對抗告人
      裁處罰鍰新臺幣2,700 元，並依同條例第63條第1項第3款
      規定，記違規點數3 點，因而撤銷原處分機關對抗告人所
      為裁處罰鍰5,400 元之處分。其所為裁定，經核並無不合
      。抗告意旨指摘原裁定不當，顯無理由，應予駁回。
據上論斷，應依道路交通案件處理辦法第26條、刑事訴訟法第41
2條，裁定如主文。
中    華    民    國    95    年    3    月    22    日
                  交通法庭    審判長法  官 張連財
                                    法  官 林明俊
                                    法  官 楊照男
以上正本證明與原本無異。
不得再抗告。
                                    書記官 陳秋雄
中    華    民    國    95    年    3    月    22    日


司法院資訊處製作；財團法人民間司法改革基金會備份。
